臺灣彰化地方法院刑事判決　　　　　　　　　　　　九十一年度易字第一六三號
　　公　訴　人　臺灣彰化地方法院檢察署檢察官
　　被　　　告　甲○○
右列被告因恐嚇取財等案件，經檢察官提起公訴（九十一年度偵字第二０一三號），
本院判決如左：
    主  文
甲○○傷害人之身體，處拘役伍拾日，如易科罰金，以參佰元折算壹日。
    事  實
一、緣乙○○前曾同意出借車牌號碼ＶＩＵ－二五七號機車予甲○○，事後卻未依約
    出借，甲○○即於民國九十一年三月二十七日十四時十分許，與李權恆（另經檢
    察官為不起訴處分）約乙○○同至彰化縣大城鄉菜寮村沙頭巷與過溝巷交界之土
    地公廟旁，李權恆並騎乘前開車牌號碼ＶＩＵ－二五七號機車附載乙○○抵達該
    處，經質問後，甲○○即基於傷害之故意，先行徒手毆打乙○○身體各處，致乙
    ○○受有右側鎖骨處皮下瘀血、挫傷約三公分乘以零點三公分，右側肩部皮下瘀
    血、挫傷約零點五公分直徑大小、挫傷皮下瘀血約零點五公分乘以零點二公分、
挫傷皮下瘀血約零點三公分直徑大小等傷害後，另持其拾得之刀械一把，向乙○
    ○恫稱：你在耍我，如不借我機車則打你等語，以此現實之加害脅迫乙○○，使
    乙○○心生畏懼，而將前揭機車借予甲○○，致妨害其行使騎乘前開機車之權利
    。嗣因乙○○報警處理，甲○○於同日二十三時許，騎乘該部車牌號碼ＶＩＵ－
    二五七號機車抵達其位於彰化縣大城鄉○○村○○路六號住處前時為警查獲，並
    於其使用之另一部車牌號碼ＴＵＭ－二五七號機車內，起獲前述之刀械。
二、案經被害人乙○○訴由彰化縣警察局二林分局報請台灣彰化地方法院檢察署檢察
    官偵查起訴。
    理  由
一、右揭犯罪事實，迭據被告甲○○於警訊、偵查及本院審理時坦承不諱，核與被害
    人乙○○指訴之情節相符，並經證人李權恆證述屬實，且有贓物認領保管單、驗
    傷診斷書、車籍作業系統查詢認可資料各一件及照片四幀等富卷可稽，復有被告
    拾得之刀械一把扣案足資佐證，事證明確，被告前開犯行堪以認定。
二、公訴意旨認：被告意圖為自己不法之所有，持刀向乙○○恫稱：你在耍我，如不
    借我機車則打你等語，以加害身體之事恐嚇乙○○，致使乙○○心生畏懼，而將
    機車借予被告甲○○，而認被告係涉犯刑法第三百四十六條第一項恐嚇取財罪嫌
    云云。惟按，刑法第三百四十六條第一項之恐嚇取財罪，係「以意圖為自己或第
    三人不法所有為構成要件之一」，若僅以恐嚇方法使人交付財物，而並無不法所
    有之意圖者，縱令其行為或可觸犯他項名，要無由成立本條之恐嚇罪（最高法院
    二十四年上字第三六六六號判例參照）。經查，被害人乙○○前本同意出借車牌
    號碼ＶＩＵ－二五七號機車予甲○○事後卻未依約出借乙情，業據證人李權恆於
    偵查中陳述甚明，李權恆並證稱：「機車是乙○○同意借給甲○○，甲○○毆打
    乙○○後乙○○說要借他機車，乙○○也有說好，且當時他看起來並不是很害怕
    的樣子，而且也沒有抵抗。」等語，可見被告本意僅在要求乙○○履行其承諾，
    雖其使用手段容有不當，但並無任何不法所有之意圖，是其所為核與刑法恐嚇取
    財罪所應具備之要件有間，自不應論以該罪。公訴人指被告涉有此部分之犯嫌，
    容有未洽，惟公訴人擇為訴訟客體之基本社會事實為被告以言詞恫嚇被害人，使
    其心生畏懼而將機車借予被告，與本院認定之犯罪基本事實相同，本院自應變更
    其起訴法條，而就強制罪部分予以審理。
三、核被告甲○○所為，係犯刑法第二百七十七條第一項之傷害罪及同法第三百零四
    條第一項之強制罪。又被告雖以現實加害脅迫被害人，妨害被害人行使權利，其
    間縱有恐嚇行為，亦僅屬犯強制罪之手段，無更論以恐嚇危害安全罪之餘地，附
    此敘明。被告所犯上開二罪間，有方法、結果之牽連關係，應從一重之傷害罪處
    斷。爰審酌被告尚無不良素行及其犯罪動機、目的、手段、所生之危害及犯罪後
    態度良好坦承認錯等一切情狀，量處如主文所示之刑，並諭知易科罰金之折算標
    準，以示懲儆。扣案之刀械一把，乃被告自犯罪地點土地公廟後方所拾得，業據
    其陳明在卷，是查無確切證據證明確屬被告所有，且該把刀械，亦非槍砲彈藥刀
    械管制條例管制之刀械，有彰化縣警察局回函一件可參，自難併為沒收之宣告，
    併此敘明。
據上論斷，應依刑事訴訟法第二百九十九條第一項前段、第三百條，刑法第二百七十
七條第一項、第三百零四條第一項、第五十五條、第四十一條第一項前段，罰金罰鍰
提高標準條例第一條前段、第二條前段，判決如主文。
本案經檢察官林鈴淑到庭執行職務。
中      華      民      國      九十一      年    十二    月      五    日
臺灣彰化地方法院刑事第二庭
                                    法      官  王義閔
右正本證明與原本無異。
如不服本判決，應於判決送達後十日內，向本院提出上訴狀( 須附繕本 )。
告訴人或被害人對於判決如有不服具備理由請求檢察官上訴者，其上訴期間之計算係
以檢察官收受判決正本之日期為準。
                                      法院書記官  詹國立
中      華      民      國      九十一      年    十二    月      九    日
刑法第二百七十七條
傷害人之身體或健康者，處三年以下有期徒刑，拘役或一千元以下罰金。
犯前項之罪，因而致人於死者，處無期徒刑或七年以上有期徒刑，致重傷者，處三年
以上，十年以下有期徒刑。
刑法第三百零四條
以強暴、脅迫使人行無義務之事或妨害人行使權利者，處三年以下有期徒刑、拘役或
三百元以下罰金。
前項之未遂犯罰之。
